臺灣臺北地方法院刑事判決　　　　　　　　　　　　　九十三年度交易字第九九號
　　公　訴　人　臺灣臺北地方法院檢察署檢察官
　　被　　　告　丙○○
　　　　　　　　乙○○
右列被告等因過失傷害案件，經檢察官提起公訴（九十二年度偵字第一九三九五號）
，本院判決如左：
    主  文
丙○○過失傷害人，處拘役伍拾日，如易科罰金，以參佰元折算壹日，緩刑貳年。
乙○○過失傷害人，處拘役伍拾日，如易科罰金，以參佰元折算壹日。
    事  實
一、丙○○於民國九十二年四月二十八日晚上十一時四十分許，騎乘車牌號碼ＢＬＹ
    ─八九二號重型機車，沿臺北市○○○路一八○巷由東向西方向行進，途經光復
    南路一八○巷與廢鐵道停車場車道之無設置交通號誌（但設有停車再開標誌）交
    岔路口時，應注意汽車行經交岔路口時，支線道車應暫停讓幹線道車先行，又於
    時天候晴、夜間有照明、路面狀況乾燥、無缺陷、無障礙物，亦無不能注意之情
    事，竟疏於注意，未禮讓幹道車先行，適乙○○騎乘車牌號碼ＡＮＷ─七四二號
    重型機車，沿上開廢鐵道停車場之車道由北向南方向行駛至上開交岔路口，本應
    注意汽車行至無號誌路口時應減速慢行，作隨時停車之準備，而依當時情形亦無
    不能注意情事，亦怠於遵守上開規定，致乙○○騎乘之上開機車因煞車不及，其
    前車頭撞及丙○○所騎乘之機車右側車身，造成乙○○、丙○○人車倒地，丙○
    ○因此受有頭部擦傷三乘三公分、臉部擦傷一乘一公分及五乘二公分、右上肢擦
    傷一乘一公分及三乘一公分、左上肢擦傷二乘二公分之傷害，乙○○則受有上顎
    右側正中門牙、側門牙、犬牙、左側正中門牙、側門牙二級動搖併牙齦發炎、上
    顎右側正中門牙、側門牙及左側正中門牙敲診疼痛併根尖炎、嘴唇裂傷二乘一公
    分、下巴裂傷五乘一公分、前胸部擦傷四乘十七公分、右膝擦傷三乘二公分併右
    膝關節積血等傷害。丙○○、乙○○肇事後，於有偵查權限機關發覺其犯罪前，
    即在就醫之醫院向前來處理車禍事宜之警員自首。
二、案經丙○○、乙○○自首並訴由臺北市政府警察局大安分局報請臺灣臺北地方法
    院檢察署檢察官偵查起訴。
    理  由
一、訊之被告乙○○固不諱於右揭時、地與被告丙○○發生碰撞，惟矢口否認有何過
    失，辯稱：其行經該路口時已減速慢行，惟因被告丙○○突然衝出，其未能及時
    煞車始發生車禍，其應無過咎云云。惟查：
（一）右揭事實，業據被告丙○○於本院審理時坦承不諱（見本院卷第三七頁反面）
      ，並有道路交通事故現場圖、補充資料表、談話紀錄表、調查報告表（一）、
      （二）、現場照片及臺北市立仁愛醫院九十二年六月三十日（甲）字第○二一
      二、○二一三、○二一四號驗傷診斷書、九十二年六月三十日診字第○九二○
      一○○三五三六號診斷證明書、禾生堂中醫診所九十二年七月一日診斷證明書
      等存卷可資佐證（見本院卷第一三至一九頁、第二一至二三頁、偵查卷第一八
      、一九、二二、二五頁）。
（二）被告乙○○雖辯稱其行至肇事路口時已減速慢行，而做好隨時停車之準備云云
      ，然查，觀諸卷附之車損照片（見本院卷第二二頁），被告乙○○所騎乘之機
      車因車禍撞擊車頭全毀，另依據道路交通事故現場圖之繪示，二車碰撞後，被
      告丙○○所騎乘之機車遭被告乙○○所騎乘之機車推行達七公尺之遠，顯見二
      車碰撞前，被告乙○○所騎乘之機車有相當快之車速；又被告丙○○行至肇事
      路口時，已為按鳴喇叭並減速之行為，此業經被告乙○○於偵查中供陳屬實（
      見偵查卷第四六頁），而其前於警詢時曾供稱其行至肇事路口發現被告丙○○
      之機車時，二車已十分接近故其來不及煞車等語（見偵查卷第一四頁），是若
      被告乙○○確已為減速並處於隨時得停車之狀況，自不會在被告丙○○已減速
      並按鳴喇叭之情形下，仍無法及時煞停而導致本件事故之發生。是以，被告乙
      ○○上開所辯，實與卷內證據不符，自無足憑信。
（三）按汽車行駛至無號誌之交岔路口，應減速慢行，作隨時停車之準備，另支線道
      車應暫停讓幹線道車先行，道路交通安全規則第九十三條第一項第三款、第一
      百零二條第一項第二款分別定有明文；又停車再開標誌，係用以告示車輛駕駛
      人必須停車觀察，認為安全時，方得再開，設於安全停車視距不足之交岔道路
      次要道路口，道路交通標誌標線號誌設置規則第五十八條第一項亦有規定；以
      上皆為汽車駕駛人應盡之注意義務。次據卷內道路交通事故調查報告表（一）
      之繪示（見本院卷第一八頁），本件事故發生時天候晴、夜間有照明、路面狀
      況乾燥、無缺陷、無障礙物，應無何不能注意之情事。彼時被告丙○○若能確
      實停車觀察，禮讓行駛於幹線道由被告乙○○所騎乘之機車先行，即無遭被告
      乙○○之機車撞及之可能；又被告乙○○若能盡其注意義務，行經交岔路口時
      減速而作隨時停車之準備，本件車禍亦不至於發生，從而，被告二人之過失，
      及其過失與彼此所受傷害間，均有相當因果關係，至為灼然。另本件道路交通
      事故經檢察官送請鑑定，復經被告乙○○聲請覆議結果，均認定被告丙○○支
      線道車未讓幹線道車先行，被告乙○○行經無號誌交岔路口，未能減速慢行，
      同為肇事因素，覆議結果並認被告丙○○為肇事主因，被告乙○○為肇事次因
      ，此有臺北市車輛行車事故鑑定委員會九十二年九月十七日北鑑審字第○九二
      三○二八五四○○號函附鑑定意見書、臺北市車輛行車事故鑑定覆議委員會九
      十二年十二月二十九日鑑定覆議意見書各一份在卷可稽（見偵查卷第五七至五
      九頁、第九九、一○○頁），與本院所認不生齟齬，堪為認定被告等過失犯行
      之積極證據。
（四）綜上，被告乙○○所辯，無非推諉卸責之詞，不足採信，本件事證明確，被告
      二人犯行堪予認定，應依法論科。
三、核被告所為，均係犯刑法第二百八十四第一項之過失傷害罪。被告肇事後於其犯
    罪行為未為有偵查權限之機關發覺前，即在就醫之醫院向前來處理車禍事宜之警
    員承認肇事，此有本院向臺北市政府警察局交通警察大隊調閱之自首調查表一紙
    附卷可證（見本院卷第二○頁），渠等嗣未逃避偵審，合於自首之要件，均應依
    刑法第六十二條前段規定，減輕其刑。爰審酌被告未善盡交通法規中所明定之駕
    駛注意義務，應予非難，兼衡被告過失程度，所肇傷勢，及被告丙○○犯後供認
    無隱，並有賠償之誠，僅因雙方認知金額有所差距而無法達成和解，被告乙○○
    犯後卸責圖飾，未見有悔等一切情狀，分別量處如主文所示之刑，併諭知易科罰
    金之折算標準。末查被告二人均為年輕之人，且均未曾受有期徒刑以上刑之宣告
    ，此有臺灣高等法院被告全國前案紀錄表在卷可憑（見本院卷第五、六頁），復
    因一時疏忽，致罹刑章，惟被告丙○○犯後坦承犯行，態度良好，歷此偵審教訓
    ，當知所警惕，信無再犯之虞，本院因認被告丙○○所受宣告之刑，以暫不執行
    為適當，是併宣告緩刑二年，以啟自新。而被告乙○○部分，因未見悔意，是否
    無再犯之虞難以認定，或與緩刑宣告之要件有間，故本院未併予宣告，併此敘明
    。
據上論結，應依刑事訴訟法第二百九十九條第一項前段，刑法第二百八十四條第一項
前段、第四十一條第一項前段、第六十二條前段、第七十四條第一款、罰金罰鍰提高
標準條例第一條前段、第二條，判決如主文。
本案經檢察官甲○○到庭執行職務。
中　　　華　　　民　　　國　　九十三　　年　　十一　　月　　二十五　　日
                             臺灣臺北地方法院交通法庭
                               審判長法  官    陳興邦
                                     法  官    劉亭柏
                                     法  官    劉素如
右正本證明與原本無異。
如不服本判決，應於判決送達後十日內向本院提出上訴狀（應抄附繕本）。告訴人或
被害人如對於本判決不服者，應具備理由請求檢察官上訴，其上訴期間之計算係以檢
察官收受判決正本之日期為準。
                                     書記官    陳俐妙
中　　　華　　　民　　　國　　九十三　　年　　 十一 　　月　　二十五　　日
附錄法條
中華民國刑法第二百八十四條
(過失傷害罪)
因過失傷害人者，處六月以下有期徒刑、拘役或五百元以下罰金，致重傷
者，處一年以下有期徒刑、拘役或五百元以下罰金。
從事業務之人，因業務上之過失傷害人者，處一年以下有期徒刑、拘役或
一千元以下罰金，致重傷者，處三年以下有期徒刑、拘役或二千元以下罰
金。
